【裁判字號】    90,訴,91
【裁判日期】    900424
【裁判案由】    遷讓房屋
【裁判全文】
臺灣基隆地方法院民事判決  九十年度訴字第九一號
    原      告  保證責任基隆市第一信用合作社
    法定代理人  甲○○
    訴訟代理人  丙○○
    被      告  乙○○
右當事人間請求遷讓房屋事件，本院判決如左：
    主    文
被告應將坐落基隆市中山區○○○段一二一─七地號土地上建號六四八之建物即門牌
號碼基隆市○○區○○路六０之四號房屋遷讓返還原告。
訴訟費用由被告負擔。
本判決於原告以新臺幣拾萬元為被告供擔保後，得為假執行。
    事    實
甲、原告方面
    一、聲明：如主文第一項所示。願供擔保請准宣告假執行。
    二、陳述：
        (一)如主文第一項所示房屋（下稱系爭房屋），原乃  鈞院八十七年度執字第
          七八號強制執行事件債務人陳山旺所有，嗣經查封、拍賣，由執行債權人
          即原告取得所有權。
        (二)被告雖於系爭房屋查封前因向陳山旺買受而占有系爭房屋，惟原告取得系
          爭所有權後，對原告而言，即屬無合法權源，從而，原告自得依民法第七
          百六十七條規定，請求如主文第一項。
        (三)證據：提出本院系爭房屋（含基地）不動產權利移轉證書、不動產所有權
                狀影本各一件。
乙、被告方面
    一、聲明：駁回原告之訴。
    二、陳述：
        (一)被告購買系爭房屋後，整修費用花了數十萬元，原告未給予補償前，不得
          請求被告遷讓。
        (二)系爭房屋之從貸款、查封拍賣到承受，原告是球員兼裁判，殊為不公，被
          告自得拒絕遷讓。
丙、本院依職權調閱本院八十七年度執字第七八號執行卷參閱。
    理    由
一、本件原告主張之事實，已據原告提出不動產權利移轉證書、不動產所有權狀影本
    各一件為證，為被告所不爭執，並經本院調閱上開系爭不動產執行卷參閱，核與
    原告主張相符，自堪信為真實。
二、被告雖以系爭不動產之貸款，查封拍賣、承受始終均由原告介入為由拒絕原告之
    請求，惟按買賣契約僅有債之效力，不得以之對抗契約以外之第三人。本件被告
    雖向訴外人陳山旺買受系爭房屋，惟在訴外人將系爭房屋所有權移轉登記與被告
    以前，既經執行法院查封拍賣，由原告依法承受而取得所有權，則原告基於所有
    權請求被告返還系爭房屋，被告即不得以其與陳山旺間之買賣關係，對抗原告（
    參看最高法院七十二年度臺上字第九三八號判例）。
三、被告雖以其已因整修系爭房屋之費用，未得到原告補償為履行遷讓系爭房屋之條
    件，作為抗辯，惟縱使被告確有整修系爭房屋之花費，無論於原告取得系爭房屋
    所有權之前後，其所購用之整修材料，既因附合於系爭房屋而成為系爭房屋之成
    分，無單獨所有權存在，無足排除原告之所有物返還請求權（並參看最高法院五
    十六年度臺上字第二三四六號判例）。且其所支出之花費，既非因契約互負債務
    ，與原告之所有權返還請求權，係屬二事，互無對價關係，被告自不得執此主張
    同時履行抗辯權（並參看最高法院五十九年度臺上字第八五０號判例）。
四、從而，本件原告依民法第七百六十七條規定，基於系爭房屋之所有物返還請求權
    ，請求被告遷讓返還系爭房屋，於法有據，應予准許。
五、原告陳明願供擔保以代釋明，求為假執行之宣告，經核與法規定相符，爰酌定相
    當擔保金額宣告之。
六、據上論結，本件原告之訴為有理由，依民事訴訟法第七十八條、第三百九十條第
    二項，判決如主文。
中      華      民      國      九十      年      四      月  二十四    日
~B臺灣基隆地方法院民事庭
~B    法      官  李木貴
右為判決正本係照原本作成。
對於本件判決如有不服，應於收受送達後廿日內向本院提出上訴書狀，上訴於台灣高
等法院，並按他造當事人之人數附具繕本。
中      華      民      國      九十      年      四      月    三十    日
~B    法院書記官  楊素梅


司法院資訊處製作；財團法人民間司法改革基金會備份。
